臺灣高等法院刑事判決
109年度上更一字第25號
上  訴  人  
即  被  告  林宗興




指定辯護人  本院公設辯護人郭書益
上列上訴人因違反槍砲彈藥刀械管制條例案件，不服臺灣基隆地
方法院107年度訴字第285號，中華民國107年8月30日第一審判決
（起訴案號：臺灣基隆地方檢察署107年度偵字第883號），提起
上訴，於本院判決後，經最高法院法撤銷發回，本院更為判決如
下：
    主  文
上訴駁回。               
    事實及理由
一、經本院審理結果，認第一審以上訴人即被告林宗興係犯修正
    前槍砲彈藥刀械管制條例第8條第4項非法持有可發射子彈具
    有殺傷力之槍枝罪，判處有期徒刑3年，併科罰金新臺幣（
    下同）5萬元，並諭知以新臺幣1千元折算1日之罰金易服勞
    役標準，經核原判決認事用法應予維持，除就法律適用之理
    由，補充並更正記載以下文字：「查被告行為後，槍砲彈藥
    刀械管制條例第4條、第7條、第8條業於109年6月10日修正
    公布，自同年月12日施行，其中第4條第1項第1款由『槍砲：
    指火砲、肩射武器、機關槍、衝鋒槍、卡柄槍、自動步槍、
    普通步槍、馬槍、手槍、鋼筆槍、瓦斯槍、麻醉槍、獵槍、
    空氣槍、魚槍及其他可發射金屬或子彈具有殺傷力之各式槍
    砲。』，修正為『槍砲：指制式或非制式之火砲、肩射武器、
    機關槍、衝鋒槍、卡柄槍、自動步槍、普通步槍、馬槍、手
    槍、鋼筆槍、瓦斯槍、麻醉槍、獵槍、空氣槍、魚槍及其他
    可發射金屬或子彈具有殺傷力之各式槍砲。』，第7條第1項
    、第4項由『（第1項）未經許可，製造、販賣或運輸火砲、
    肩射武器、機關鎗、衝鋒槍、卡柄槍、自動步槍、普通步槍
    、馬槍、手槍或各類砲彈、炸彈、爆裂物者，處無期徒刑或
    七年以上有期徒刑，併科新臺幣三千萬元以下罰金。』、『（
    第4項）未經許可，持有、寄藏或意圖販賣而陳列第一項所
    列槍砲、彈藥者，處五年以上有期徒刑，併科新臺幣一千萬
    元以下罰金。』，修正為『（第1項）未經許可，製造、販賣
    或運輸制式或非制式火砲、肩射武器、機關鎗、衝鋒槍、卡
    柄槍、自動步槍、普通步槍、馬槍、手槍或各類砲彈、炸彈
    、爆裂物者，處無期徒刑或七年以上有期徒刑，併科新臺幣
    三千萬元以下罰金。』、『（第4項）未經許可，持有、寄藏
    或意圖販賣而陳列第一項所列槍砲、彈藥者，處五年以上有
    期徒刑，併科新臺幣一千萬元以下罰金。』，至第8條第1項
    、第4項則由『（第1項）未經許可，製造、販賣或運輸鋼筆
    槍、瓦斯槍、麻醉槍、獵槍、空氣槍或第四條第一項第一款
    所定其他可發射金屬或子彈具有殺傷力之各式槍砲者，處無
    期徒刑或五年以上有期徒刑，併科新臺幣一千萬元以下罰金
    。』、『（第4項）未經許可，持有、寄藏或意圖販賣而陳列
    第一項所列槍枝者，處三年以上十年以下有期徒刑，併科新
    臺幣七百萬元以下罰金。』，修正為『（第1項）未經許可，
    製造、販賣或運輸制式或非制式鋼筆槍、瓦斯槍、麻醉槍、
    獵槍、空氣槍或第四條第一項第一款所定其他可發射金屬或
    子彈具有殺傷力之各式槍砲者，處無期徒刑或五年以上有期
    徒刑，併科新臺幣一千萬元以下罰金。』、『（第4項）未經
    許可，持有、寄藏或意圖販賣而陳列第一項所列槍砲者，處
    三年以上十年以下有期徒刑，併科新臺幣七百萬元以下罰金
    』，考其立法理由主要係為使違法槍砲之管制作為更臻嚴密
    ，並遏阻非制式槍砲氾濫情形，以確保人民之生命、身體、
    自由及財產安全，非制式槍砲與制式槍砲罪責確有一致之必
    要，因而修正第4條第1項第1款之槍砲定義，並於第7條至第
    9條增加『制式或非制式』之構成要件，使特定類型槍砲之管
    制範圍明確及於所有具殺傷力之制式及非制式槍砲，且有違
    法製造等行為，不論標的為制式或非制式槍砲，皆應依特定
    類型管制槍砲之處罰規定進行追訴。從而，不分制式或非制
    式槍砲，凡屬第7條所列各類型式之槍砲有殺傷力者，概依
    第7條規定處罰。是『未經許可持有可發射子彈具殺傷力之改
    造（非制式）手槍』犯行，應改依修正後第7條第4項規定論
    處，比較新舊法結果，適用修正前之規定（即原第8條第4項
    ），對被告較為有利，依刑法第2條第1項前段規定，自應適
    用舊法（即修正前第8條第4項）論處」外，餘均引用第一審
    判決書記載之事實、證據及理由（如附件）。至原審適用修
    正前槍砲彈藥刀械管制條例第8條第4項之行為時法之結果，
    對於判決結果不生影響，尚不構成撤銷之原因，併此敘明。
二、被告上訴意旨（略以）：被告原為基隆客運司機，服務20餘
    年，並擔任基隆客運司機工會之理事多年，為客運司機權益
    長期對抗資方，於106年底工會選舉落選後，遭公司以莫須
    有之理由將屆退休之被告辭退，其頓失生計，同時又逢父親
    過世，而被告為傳統民俗信仰之道教居士，因自身運勢不順
    ，經請神問事，得知要化解自身的劫與煞，需有兇器解運，
    始透過朋友介紹購入槍彈，欲封起來埋在祖厝某方位正下方
    ，以化解不順運勢，自購得後從未試射擊發槍彈，且槍枝用
    層層保鮮膜包覆，並將槍口及全部子彈點有紅硃砂，待良辰
    吉日將之埋藏。其係一時失慮致罹刑章，並無持槍傷人或擁
    槍自重之意，核與幫派份子持槍逞兇鬥狠，危害社會秩序、
    他人生命財產之行為不同，對於他人及國家社會侵害之程度
    並非重大，且被告亦從無犯罪前科紀錄，持有槍彈均係因篤
    信宗教信仰為求改運之用，惡性及犯罪情節並非重大，且其
    於偵審期間均自白犯行，坦承不諱，實有情輕法重之情，有
    依刑法第59條酌減刑度的空間等語。
三、另最高法院發回意旨就本案究為另案扣押或同意搜索，以及
    其等合法性提出質疑（略以）：
(一)執行搜索之警察似乎事前即已得悉上訴人（即被告）持槍之
    傳聞，執行本件搜索時，亦以詢問上訴人關於持槍之事為開
    場，並將之列為查證之事項，何以於聲請本件搜索票時，未
    將之併列為搜索事由及載為搜索標的？又執行搜索過程中，
    於上訴人住處扣得之槍、彈，究為搜索警員事前所能預期，
    或係於合法搜索過程中，經執行人員無意間偶然意外發現，
    而符合上開另案扣押規定所指「另案應扣押之物」等各節，
    均攸關本件搜索併予扣押槍、彈，是否合法，扣得之槍、彈
    是否有證據能力而得執為本案認定依據之判斷，自有進一步
    查明之必要，且為事實審法院應依職權調查之事項。
(二)上訴人自願同意搜索之表示，究於搜索事前、事中甚或事後所為，已無從判斷。又依勘驗筆錄所示，本件上訴人自願同意搜索之表示，縱係於搜索開始前所為，但其於搜索過程中之上開言語，客觀上是否可認為係請求停止繼續搜索，而有撤回同意搜索之意，既對本件搜索人員仍持續搜索並扣得本件槍、彈是否違反法定程序待證事實之認定，有重大影響。
四、關於本件另案扣押的合法性尚無疑義：
(一)按檢察官、檢察事務官、司法警察官或司法警察「執行搜索
    或扣押」時，發現另案應扣押之物為搜索票所未記載者，亦
    得扣押之。刑事訴訟法第152條定有明文。此即我國立法上
    承認「另案扣押」之依據（同法第137條對於「附帶扣押」
    亦有類同之規定）。我國學者曾有以為，為免司法警察以一
    張搜索票行大肆搜括之「釣魚式」搜索行為，應限縮於「發
    現搜索票所記載之物以前」，所發見的本案應扣押之物，或
    本案應扣押之物，始得扣押（參見黃東熊，刑事訴訟法論，
    1989年，4版，第222頁）；另有學者提出本條侵犯人民權益
    甚重，應予刪除之意見（林山田，刑事程序法，1990年，第
    342頁）。惟本庭以為，如要求警察於合法搜索時，對於意
    外發見之其他證據或與本案無關之違禁品，應視若無睹，絕
    非妥適之立法，亦不符合司法正義及一般人民之法感，所以
    關於附帶扣押或另案扣押之立法，仍有其必要性（學者王兆
    鵬同此見解，參見王兆鵬，刑事訴訟法講義㈠，2003年6月，
    第265頁；同作者，刑事訴訟法講義，2005年9月，第201頁
    以下）。至此處法律所定之「搜索或扣押」，當以「合法」
    之搜索、扣押為限，自屬當然。
(二)上述條文所謂「發現」本案應扣押之物，應如何判斷？學者
    提出美國聯邦最高法院判決實務所建立之「一目瞭然法則」
    (plainview doctrine)，藉以闡釋本條之規定，本庭以為此
    項法則之內涵甚值參考，簡介如下：所謂一目瞭然法則，其
    最原始之意義係指「警察在合法搜索時，違禁物或證據落入
    警察目視之範圍內，警察得無令狀扣押該物」，後擴及於警
    察執行「其他合法行為」時，依目視所發現之應扣押之物，
    亦得扣押。美國聯邦最高法院認為，無令狀之扣押固然會影
    響人民權益，惟權衡利害得失，仍認應准許司法警察為相當
    範圍之扣押行為，亦即僅容許警察以「目視」之方式所發現
    其他證據或違禁品時，始得為扣押行為，而不允許警察為另
    一次之搜索行為。是一目瞭然法則必須符合以下三要件：1.
    限於為合法的搜索、拘提或其他合法行為時，發現應扣押之
    物；2.必須有相當理由相信所扣押之物為證據或其他違禁物
    ；3.僅得以目光檢視，不得為翻動或搜索之行為。一目瞭然
    法則雖僅適用於「扣押」之行為，惟美國學界後來將之詮釋
    為「一目瞭然搜索」（有相當理由所為之簡單翻動），亦不
    違法，並且實務上另以類推適用之方式，承認亦適用於所謂
    「一嗅即知」及「一觸即知」等案例。（關於一目瞭然法則
    之意義、發展經過及適用範圍，可參見王兆鵬，路檢、盤查
    與人權，2001年6月，第33頁以下；同作者，刑事訴訟法講
    義，2005年9月，第200頁以下）。
(三)我國實務在闡釋上述條文關於所謂「發現」之標準時，尚乏
    明確之判斷及適用標準，本庭以為，為免人民遭受國家無端
    之搜索行為侵害，本條項（同法第137條亦同）所謂「發現
    」，應以警察立即、明顯之發現為限，並且警察須有相當理
    由確信所發現之某物為得扣押之物，而不得另發動其他無據
    之搜索行為，遂行扣押目的。並且適用本條應以「合法之搜
    索、扣押或拘捕等強制處分」為前提，現行本條項（及同法
    第137條）雖漏未規定「拘提、逮捕、羈押」等強制處分行
    為，惟警察不論執行搜索、扣押，或執行拘提、逮捕，均有
    可能以目視發現明顯、立即應得扣押之物，如不准司法警察
    依據本條項扣押，顯與法正義有違，是基於「等者等之，不
    等者不等之」之平等原則及相同基礎，此處存有明顯之立法
    疏漏，司法權基於司法續造之功能，自有類推適用之空間及
    權限。是司法警察等偵查機關，如係發動合法之強制處分行
    為時，不限於搜索、扣押，如一目瞭然發見本案或另案應扣
    押之物，應類推刑事訴訟法137條、第152條之規定，准予合
    法之無令狀扣押。未來此兩條文實有參酌前述學者之建議，
    合併修訂為「檢察官、檢察事務官、司法警察官或司法警察
    在行搜索、扣押、拘提或逮捕時，有相當理由相信為本案或
    另案應扣押之物，得扣押之」之必要。
(四)經查扣得本件槍、彈之搜索，搜索票上記載案由為「違反毒
    品危害防制條例」，所列載應扣押物除第一級、第二級毒品
    等多項外，固然並無「槍、彈」，有卷附搜索票可查（參見
    偵查卷第10頁）。本案既為持有搜索票的有票搜索，甚至對
    於應扣押之物詳細註明第一、二、三級毒品的種類，及注射
    針筒、分裝袋等物，是司法警察自會窮盡力氣翻找被告屋內
    能夠藏放物品的任何容器，主觀上就是在找尋搜索票所記載
    的毒品，在沒有澈底搜索完畢前，很難說警察已經確定屋內
    沒有其他的毒品或有關的違禁物，且本件搜索也確實查扣到
    安非他命3包與大麻1包，有扣押物品目錄表在卷可證（參見
    偵查卷第12頁）。依卷內資料及原審勘驗現場搜索過程的錄
    影，亦無從判定司法警察已經搜索完畢，確任搜索處所已無
    毒品相關違禁物，而另行起意再為了搜索槍彈而又為搜索。
    再以扣案之改造手槍與子彈，雖係經司法警察在搜索被告房
    間，翻找被告置於房間內櫃子，並取出最下層置於地面的紅
    色置物盒時，因而發見之，有原審107年8月2日審理期日勘
    驗筆錄在卷可證，並經證人即執行搜索之司法警察許景揚證
    述在卷（參見原審卷第116至117、119頁）。該置物盒既係
    藏置於不易發現的隱密處，其外型又為可裝載毒品之容器，
    執行搜索之司法警察自有相當理由合理懷疑該置物盒有藏放
    毒品之可能，是以證人許景揚在打開上述置物盒後，因而以
    目視即得意外、偶然性地發現扣案槍彈，自符合前述「一目
    瞭然」法則，所為另案扣押自屬適法。至於實際參與執行搜
    索的許景揚於洽辦公務電話中雖曾向第一審承辦書記官表示
    ：搜索當天，是因為毒品案件，然由於事前即聽聞上訴人曾
    出示槍枝，故執行搜索時，對持槍部分，亦保持警戒等語（
    參見原審審卷第89頁），且依勘驗筆錄搜索人員於執行初始
    即詢問被告遭檢舉持有槍枝一事是否屬實，被告回應僅為玩
    具槍等語後，搜索人員追問玩具槍下落，即尾隨上訴人進入
    房間，於上訴人交付一把疑似模型槍之黑色槍枝後，執行人
    員繼續於房內翻找等情（參見原審卷第114、115頁）。惟僅
    僅是「聽聞」被告持有槍彈，如無人出面製作檢舉筆錄，又
    無其他足生相當理由的證據，司法警察自難據此「聽聞」即
    經由檢察官向法院聲請搜索票，即使提出聲請，恐亦難經法
    院核發關於槍彈的搜索票，此可自本件毒品搜索票的聲請，
    就是因為有證人檢舉被告施用及藏放毒品，強制處分（偵查
    ）法官始據以核發搜索票可證（參見前庭依職權調閱原審10
    7年度聲搜字第24號卷第11頁以下），既無檢舉持槍等證據
    ，未能聲請，當屬合法正當，且更能證明司法警察並無濫用
    權力，僅因有所聽聞就冒然向法院聲請。而執行搜索時，司
    法警察不放棄告知被告前所聽聞情事，期被告能自行交付槍
    彈，否則在執行毒品違禁物等證據搜索時，也不是不可能另
    行發現槍彈，此單純告知被告舉動，並未逾越合法執行搜索
    必要所為，尚符比例原則，難認違法，更不能僅以此即推論
    司法警察有以聲請搜索毒品的搜索票，藉機濫行搜索槍彈的
    惡意，否則最高法院撤銷發回意旨所言：「經執行人員無意
    間偶然意外發現者，對此等證據之扣押，因須臨時應 變、
    當場及時為之而具有急迫性，事實上即無聲請並等待法官另
    簽發搜索票之餘裕，容許其無票搜索，始符合另案扣押制度
    設計之本旨」（參見最高法院109年度台上字第259號判決）
    ，反淪為空言。
五、本件亦無同意搜索合法與否的問題　　
(一)按搜索，經受搜索人出於自願性同意者，得不使用搜索票。
    但執行人員應出示證件，並將其同意之意旨記載於筆錄。刑
    事訴訟法第131條之1定有明文。又按抗拒搜索者，得用強制
    力搜索之；但不得逾必要之程度。刑事訴訟法第132條亦有
    明文。是同意搜索是在執行人員未持有搜索票時，經受搜索
    人出於自願性之真摯同意下，所為合法無票搜索的一種。如
    係持搜索票所執行的搜索，如受搜索人主動配合執行人員執
    行搜索，固無疑問，即令受搜索人不同意搜索，亦即顯現抗
    拒之意者，依法仍得用強制力搜索之，但不得逾必要之程度
    ，此乃基於比例原則要求下的當然之理。
(二)經查本案既為司法警察持合法搜索票所為的有票搜索，自無
    需經由受搜索人即本案被告的同意始得執行，但司法警察仍
    要求被告簽署一紙「自願受搜索同意書」附卷（參見偵查卷
    第9頁），這更證明司法警察在並非同意搜索的案例，不論
    有票、無票、緊急、不緊急，一律都要求被告另外簽署自願
    受搜索同意書，試圖以「雙保險」方式確保搜索的合法性的
    作為，不無檢討必要。至少以本案而言，就讓最高法院誤以
    為本案是否有合法同意搜索的問題，甚且要求查明被告簽署
    同意書的時間點，以及是否有撤回同意的爭議，造成無益的
    證據調查指示，且無端引發司法警察是否有以合法掩飾非法
    的疑慮。從而，即使依原審勘驗筆錄所示，本件上訴人自願
    同意搜索是在執行搜索前或後，均不影響本件持搜索票執行
    的合法性，至於被告於搜索過程中就算有請求停止繼續搜索
    ，亦即撤回同意搜索之意，仍無礙於司法警察得繼續執行，
    蓋即使被告不同意搜索，既為持搜索票的搜索，自得使用強
    制力為之，在搜索票上所載毒品及有關之物未確定已完全搜
    索或扣押之前。
六、另按法官於有罪判決中，究應如何量處罪刑，抑或是否宣告
    緩刑等，均為實體法賦予審理法官裁量之刑罰權事項，法官
    行使此項裁量權，自得依據個案情節，參諸刑法第57條所定
    各款犯罪情狀之規定，於該法定刑度範圍內，基於合義務性
    之裁量，量處被告罪刑；至是否為緩刑之宣告，亦應形式上
    審究是否符合刑法第74條所定前提要件，並實質上判斷被告
    所受之刑，是否有以暫不執行為適當之情形等要件。質言之
    ，法官為此量刑或緩刑宣告之裁量權時，除不得逾越法定刑
    或法定要件外，尚應符合法規範之體系及目的，遵守一般有
    效之經驗及論理法則等法原則，亦即應兼顧裁量之外部及內
    部性，如非顯然有裁量逾越或裁量濫用之違法情事，自不得
    任意指摘為違法，此亦為最高法院歷年多起判例所宣示之原
    則（參見最高法院80年台非字第473號判決、75年台上字第7
    033號判決、72年台上字第6696號判決、72年台上字第3647
    號判決等，上述四則判決原均係判例，但依據108年7月4日
    施行之法院組織法第57條之1第2項，其效力與未經選編為判
    例之最高法院裁判相同）。本院以為，量刑或緩刑宣告與否
    之裁量權，乃憲法所保障法官獨立審判之核心，法院行使此
    項裁量權，亦非得以任意或自由為之，仍應受一般法律原理
    原則之拘束，即仍須符合法律授權之目的、法律秩序之理念
    、國民法律感情及一般合法有效之慣例等規範，尤其應遵守
    比例原則及平等原則之意旨，否則即可能構成裁量濫用之違
    法（另參見最高法院86年度台上字第7655號判決）。亦即如
    非有裁量逾越或裁量濫用之明顯違法情事，自不得擅加指摘
    其違法或不當，即使上級法院對下級法院裁量權之審查，亦
    應同此標準，此不僅在保障法官不受任何制度外之不當干涉
    ，更保障法官不受制度內的異質干涉，此方符憲法第80條所
    宣示獨立審判之真義。
七、本件搜索、扣押既均屬合法，查扣的槍彈自有證據能力。而
    經原審詳細調查，以被告所為係違反修正前槍砲彈藥刀械管
    制條例第8條第4項之未經許可持有其他可發射子彈具有殺傷
    力之槍枝罪、槍砲彈藥刀械管制條例第12條第4項之未經許
    可持有彈藥罪，且被告以一行為同時持有上述可發射子彈具
    有殺傷力之槍枝及子彈，係以一行為同時觸犯上述二罪名，
    為想像競合犯，依刑法第55條之規定，從一重論以未經許可
    持有可發射子彈具殺傷力之槍枝罪處斷，犯行明確。量刑部
    分，審酌被告無犯罪前科之素行，持有如第一審判決附表所
    示之槍彈，對社會大眾之身體、生命及社會治安構成潛在風
    險，嚴重危害社會治安，所為殊不足取；惟慮及其坦承犯行
    之犯後態度尚佳，持有附表所示槍枝及子彈期間非長，且未
    持以作為傷害他人身體或其他犯罪之不法使用，兼衡被告高
    職畢業之智識程度、其於警詢中自述無業而家庭勉持之經濟
    狀況，以及自述為鎮煞、改運，非意圖從事任何非法行為而
    持有之犯罪動機暨其之犯罪目的、手段等一切情狀，量處法
    定罪低有期徒刑3年，併科罰金5萬元，並就罰金刑部分，諭
    知易服勞役折算標準；另就沒收部分，原審亦詳盡調查及闡
    明扣案如第一審判決附表編號一所示具有殺傷力之改造手槍
    1 枝，經送鑑定結果，具有殺傷力，已如前述，屬違禁物，
    應依刑法第38條第1 項規定，予以宣告沒收。至於第一審附
    表編號二所示之非制式子彈6顆（具殺傷力子彈5顆、不具殺
    傷力1顆），均經鑑定試射完罄，因射擊後彈藥部分因擊發
    燃燒殆盡，其餘部分亦裂解為彈頭與彈殼，已不具子彈完整
    結構及功能，並失違禁物之性質，均不為沒收之宣告。本院
    經核原審量刑尚未逾越比例及平等原則，客觀上亦無裁量權
    怠惰或濫用之情，形式上觀察原判決亦無認定事實錯誤 、
    量刑瑕疵或違背法令等情事，且就沒收之宣告亦稱合法妥適
    。被告上訴意旨雖以前詞辯稱購入扣案槍彈之用意在於改運
    擋煞，且槍枝用層層保鮮膜包覆，並將槍口及全部子彈點有
    紅硃砂，待良辰吉日將之埋藏，其要無持槍傷人或擁槍自重
    之意，指摘原審量刑過重，然就刑法第57條所規定之量刑因
    子，包含行為人犯罪之動機、目的手段、生活狀況、品行、
    智識程度、犯後態度、違反義務之程度、所生之危險或損害
    等，均經原審逐一審酌並詳述在卷。且原審在修法前槍砲彈
    藥刀械管制條例第8條第4項所定最低刑度之3年以上10年以
    下有期徒刑，併科新臺幣7百萬元以下罰金，已妥適量處有
    期徒刑3年，併科罰金5萬元，尚無過度量刑，被告所執源於
    宗教信仰為改運而購入槍彈等語，在被告無正當理由不到庭
    之前提下，更難指出證明方法以說服本庭。因而被告請求依
    刑法第59條酌減其刑之論據，難認得作為持有具殺傷力槍彈
    之正當理由，尚無情堪憫恕情狀或情輕法重之憾，自無從適
    用刑法第59條酌量減輕其刑之餘地。綜上，本院經核原審量
    刑均稱適當，亦符憲法比例原則及平等原則之要求，是被告
    上訴意旨無理由，應予駁回。
八、末按被告合法傳喚，無正當之理由不到庭者，得不待其陳述
    ，逕行判決。刑事訴訟法第371條定有明文。本條屬第二審
    之特別規定，無似同法第306條限定於「法院認為應科拘役
    、罰金或應諭知免刑或無罪之案件」，乃學理上所稱「缺席
    判決」之規定，二審程序所以並無案件種類及刑罰種類之限
    制，想係立法者考量在已經有第一審判決為基礎下，為兼顧
    訴訟經濟之原則，避免被告以提起上訴之方式拖延訴訟程序
    ，或檢察官提起上訴，而被告認並無理由不欲到庭者，且無
    違憲法比例原則之要求下，使與植基於正當法律程序所要求
    的被告最後陳述權（刑事訴訟法第290條）調和，所為之例
    外規定。查被告經本院合法傳喚，無正當理由不到庭，依前
    述說明，並無侵害被告訴訟上之答辯權及最後陳述權，依法
    爰不待其陳述逕行一造缺席辯論及判決，附此敘明。
據上論斷，應依刑事訴訟法第373條、第368條、第371條，判決
如主文。
本案經檢察官林秋田提起公訴，檢察官周慶華到庭執行職務。
中　　華　　民　　國　　110 　年　　1 　　月　　28　　日
                  刑事第二庭    審判長法　官  周盈文
                                      法　官  謝梨敏
                                      法　官  錢建榮
以上正本證明與原本無異。
如不服本判決，應於收受送達後20日內向本院提出上訴書狀，其
未敘述上訴之理由者並得於提起上訴後20日內向本院補提理由書
（均須按他造當事人之人數附繕本）「切勿逕送上級法院」。
                                      書記官  許俊鴻
中　　華　　民　　國　　110 　年　　1 　　月　　29　　日
【附件】
臺灣基隆地方法院刑事判決
                                      107年度訴字第285號
公　訴　人　臺灣基隆地方檢察署檢察官
被　　　告　林宗興　
                    

選任辯護人　柯林宏律師（法扶律師）
上列被告因違反槍砲彈藥刀械管制條例案件，經檢察官提起公訴
（107年度偵字第883號），本院判決如下：
    主  文
林宗興犯非法持有可發射子彈具殺傷力之槍枝罪，處有期徒刑參
年，併科罰金新臺幣伍萬元，罰金如易服勞役，以新臺幣壹仟元
折算壹日。
扣案如附表編號一所示之物，沒收之。
    事  實
一、林宗興明知有殺傷力之改造手槍及子彈係屬槍砲彈藥刀械管
    制條例管制之物品，屬違禁物，非經許可不得持有，竟基於
    持有可發射子彈具有殺傷力之改造手槍、子彈之犯意，於民
    國106 年12月15日某時許，在基隆市信義區東明路湯姆熊電
    玩店，向真實姓名年籍不詳綽號「阿吉」之男子，以新臺幣
    85,000元購買附表所示具有殺傷力之改造手槍1枝及子彈6顆
    （5顆具殺傷力、1顆不具殺傷力）而持有之，繼而藏放在基
    隆市○○區○○○路0巷000號0樓住處。嗣於107年1 月25日23時3
    8分許，經警持搜索票至上址住所執行搜索時，經執行搜索
    之警員當場在屋內搜出附表所示之槍枝及子彈而查悉上情。
二、案經新北市政府警察局瑞芳分局移送臺灣基隆地方檢察署檢
    察官偵查後起訴。
    理  由
壹、程序事項（證據能力）被告以外之人於審判外之言詞或書面
    陳述，除法律有規定者外，不得作為證據，刑事訴訟法第15
    9條第1項固有明文。惟被告以外之人於審判外之陳述，經當
    事人於審判程序同意作為證據，法院審酌該言詞陳述或書面
    陳述作成時之情況，認為適當者，亦得為證據；當事人、代
    理人或辯護人於法院調查證據時，知有上開刑事訴訟法第15
    9條第1項不得為證據之情形，而未於言詞辯論終結前聲明異
    議者，視為有前項之同意，刑事訴訟法第159條之5亦有明文
    。本判決以下引用被告以外之人於審判外之言詞或書面陳述
    ，經本院於準備程序、審判程序提示予檢察官、被告林宗興
    及其辯護人，並告以內容要旨，檢察官、被告及其辯護人均
    未質疑證據能力，本院審酌相關言詞陳述或書面陳述作成時
    之情況，認為適當，依前揭法條意旨，均得援為本案證據。
    至其餘資以認定被告犯罪事實之非供述證據（詳後述），亦
    查無違反法定程序取得之情形，依刑事訴訟法第158條之4反
    面規定，亦具證據能力，合先敘明。
貳、實體事項
一、事實認定上揭犯罪事實，業據被告於警詢、檢察官偵訊、本
    院準備程序及審理時均坦承不諱（見偵卷第4至7頁、第35至
    36頁；本院卷第46頁、第122 頁），復有本院核發搜索票、
    自願受搜索同意書、搜索扣押筆錄暨扣押物品目錄表（見偵
    卷第8 至12頁）、新北市政府警察局槍枝初步檢視報告表1 
    份（見偵卷第16至18頁反面）、查獲現場及扣案物照片（見
    偵卷第19至21頁、第41頁；本院卷第53頁、第55頁）在卷可
    參，復有扣案附表所示之槍枝及子彈可資佐證。又附表所示
    之槍枝及子彈，經送請內政部警政署刑事警察局鑑定結果如
    附表所示，此有該局107年2月8日刑鑑字第1070012236號鑑
    定書1份（見偵卷第39頁正反面）、107 年7月9日刑鑑字第1
    070066931號函覆鑑定結果1 紙（見本院卷第97頁）存卷可
    考，堪認附表所示之槍枝1支、子彈5顆，均具殺傷力。從而
    ，被告不利於己之任意性自白與事實相符，堪予採信。本案
    事證明確，被告犯行洵堪認定，應予依法論科。
二、論罪科刑
  ㈠核被告所為，係犯槍砲彈藥刀械管制條例第8條第4項之非法
    持有可發射子彈具殺傷力之槍枝罪、同條例第12條第4 項之
    非法持有子彈罪。按非法持有槍砲彈藥刀械等違禁物，所侵
    害者為社會法益，如果持有之客體種類相同（同為手槍，或
    同為子彈者），縱令持有之客體有數個（如數支手槍、數顆
    子彈），仍為單純一罪，不發生想像競合犯之問題。若同時
    持有二不相同種類之客體（如同時持有手槍及子彈），則為
    一行為觸犯數罪名之想像上競合犯（最高法院74年台上字第
    3400號判例、82年度台上字第5303號及97年度台上字第231
    號判決意旨可資參照）。本件被告同時持有附表所示之具殺
    傷力槍枝及子彈，係一行為同時觸犯前揭二罪，為想像競合
    犯，應依刑法第55條規定，從一重論以非法持有可發射子彈
    具殺傷力之槍枝罪。
  ㈡另查附表所示之槍枝及子彈均係執行搜索之警員於被告住處
    內搜出，而非被告主動交出乙節，業據證人即執行搜索之警
    員許景揚到庭證述明確（見本院卷第117至119頁），並有新
    北市政府警察局瑞芳分局瑞芳派出所警員張念宗107年6月27
    日出具之職務報告在卷可參（見本院卷第85頁），亦經本院
    當庭勘驗搜索錄影光碟屬實，有本院勘驗筆錄及警方搜索過
    程之錄影畫面擷圖照片（見本院卷第127至135頁）附卷可考
    ，是被告雖自白犯行，然尚非自首，無從依刑法第62條前段
    之規定減輕其刑，附此指明。
  ㈢爰以行為人之責任為基礎，審酌被告無犯罪前科之素行（見
    卷附臺灣高等法院被告前案紀錄表），持有附表所示之槍彈
    ，對社會大眾之身體、生命及社會治安構成潛在風險，嚴重
    危害社會治安，所為殊不足取；惟慮及其坦承犯行之犯後態
    度尚佳，持有附表所示槍枝及子彈期間非長，且未持以作為
    傷害他人身體或其他犯罪之不法使用，兼衡被告高職畢業之
    智識程度（見卷附被告個人戶籍資料）、自述無業而家庭勉
    持之經濟狀況（見偵卷第3 頁被告警詢筆錄受詢問人欄），
    以及自述為鎮煞、改運，非意圖從事任何非法行為而持有之
    犯罪動機（見本院卷第123 頁）暨其之犯罪目的、手段等一
    切情狀，量處如主文所示之刑，並就罰金刑部分，諭知易服
    勞役折算標準，以示懲儆。
  ㈣辯護人為被告利益辯護稱：被告無犯罪前科，本性善良，突
    逢中年失業及痛失至親之打擊，因擔任傳統民俗信仰之道教
    居士，為改運始購買改造手槍及子彈，並非購入逞兇鬥猛，
    請依刑法第59條之規定對被告酌減其刑等語。惟按刑法第59
    條規定犯罪之情狀可顯憫恕者，得酌量減輕其刑，其所謂「
    犯罪之情狀」，與同法第57條規定科刑時應審酌之一切情狀
    ，並非有截然不同之領域，於裁判上酌減其刑時，應就犯罪
    一切情狀（包括第57條所列舉之10款事項），予以全盤考量
    ，審酌其犯罪有無可憫恕之事由（即有無特殊之原因與環境
    ，在客觀上足以引起一般同情，以及宣告法定低度刑，是否
    猶嫌過重等等），以為判斷。而具殺傷力之槍枝本為法之所
    禁，槍砲彈藥刀械管制條例第1 條開宗明義揭櫫維護社會秩
    序、保障人民生命財產安全之立法本旨，被告無視於此，購
    入具有殺傷力之改造手槍及子彈而持有，衡其所犯無客觀上
    引起憫恕之情況，雖被告及辯護人主張被告源於宗教信仰為
    改運而購入槍彈等語，然所指非可執此作為持有具殺傷力槍
    彈之正當理由，復乏其他例外特殊之原因可認予法定低度刑
    期宣告仍顯失平衡，自無刑法第59條規定減輕其刑之適用，
    辯護人此部分主張，尚難憑採。
  ㈤查扣案附表編號一所示具有殺傷力之改造手槍1 枝，經送鑑
    定結果，具有殺傷力，已如前述，屬違禁物，應依刑法第38
    條第1 項規定，予以宣告沒收。至於附表編號二所示之非制
    式子彈6顆（具殺傷力子彈5顆、不具殺傷力1 顆），均已經
    鑑定試射完罄，因射擊後彈藥部分因擊發燃燒殆盡，其餘部
    分亦裂解為彈頭與彈殼，已不具子彈完整結構及功能，並失
    違禁物之性質，均不為沒收之宣告。
據上論斷，應依刑事訴訟法第299條第1項前段，槍砲彈藥刀械管
制條例第8條第4項、第12條第4 項，刑法第11條前段、第55條、
第42條第3項、第38條第1項，判決如主文。
本案經檢察官林秋田提起公訴，經檢察官張長樹到庭執行職務。
中　　華　　民　　國　 107　　年　　8 　　月　　30　　日
                  刑事第五庭  審判長法  官  吳佳齡
                                    法  官  陳怡安
                                    法  官  鄭虹真
以上正本證明與原本無異。
如不服本判決應於收受送達後10日內向本院提出上訴書狀，並應
敘述具體理由；其未敘述上訴理由者，應於上訴期間屆滿後20日
內向本院補提理由書(均須按他造當事人之人數附繕本)「切勿逕
送上級法院」。
附表：

編號     扣案物品      　鑑定書       　　 鑑定結果  一 改造手槍1枝（含彈匣1個，槍枝管制編號：0000000000號） 內政部警政署刑事警察局107年2月8日刑鑑字第1070012236號鑑定書（偵卷第39頁） 認係改造手槍，由仿半自動手槍製造之槍枝，換裝土造金屬槍管而成，擊發功能正常，可供擊發適用子彈使用，認具殺傷力。  二 子彈6顆（5顆具殺傷力；1顆不具殺傷力） 同上 送鑑子彈6顆，認均係非制式子彈，由金屬彈殼組合直徑9.0±0.5mm金屬彈頭而成，採樣2顆試射，均可擊發，認具殺傷力。   內政部警政署刑事警察局107年7月9日刑鑑字第1070066931號函（本院卷第97頁） 送鑑子彈6顆，其中未經試射之子彈4顆，均經試射：3顆均可擊發，認具殺傷力；1 顆無法擊發，認不具殺傷力。 


中　　華　　民　　國　 107　　年　　8 　　月　　30　　日
                                    書記官  楊蕎甄
附錄本案所犯法條：
槍砲彈藥刀械管制條例第8條
未經許可，製造、販賣或運輸鋼筆槍、瓦斯槍、麻醉槍、獵槍、
空氣槍或第 4 條第 1 項第 1 款所定其他可發射金屬或子彈具
有殺傷力之各式槍砲者，處無期徒刑或 5 年以上有期徒刑，併
科新臺幣 1 千萬元以下罰金。
未經許可，轉讓、出租或出借前項所列槍枝者，處 5 年以上有
期徒刑，併科新臺幣 1 千萬元以下罰金。
意圖供自己或他人犯罪之用，而犯前二項之罪者，處無期徒刑或
7 年以上有期徒刑，併科新臺幣 1 千萬元以下罰金。
未經許可，持有、寄藏或意圖販賣而陳列第 1 項所列槍枝者，
處 3 年以上 10 年以下有期徒刑，併科新臺幣 7 百萬元以下罰
金。
第 1 項至第 3 項之未遂犯罰之。
犯第 1 項、第 2 項或第 4 項有關空氣槍之罪，其情節輕微者
，得減輕其刑。
槍砲彈藥刀械管制條例第12條
未經許可，製造、販賣或運輸子彈者，處 1 年以上 7 年以下有
期徒刑，併科新台幣 500 萬元以下罰金。
未經許可，轉讓、出租或出借子彈者，處 6 月以上 5 年以下有
期徒刑，併科新台幣 300 萬元以下罰金。
意圖供自己或他人犯罪之用，而犯前二項之罪者，處 3 年以上
10 年以下有期徒刑，併科新台幣 700 萬元以下罰金。
未經許可，持有、寄藏或意圖販賣而陳列子彈者，處 5 年以下
有期徒刑，併科新台幣 300 萬元以下罰金。
第 1 項至第 3 項之未遂犯罰之。